【裁判字號】    99,抗,338
【裁判日期】    990414
【裁判案由】    聲請解除限制出境
【裁判全文】
臺灣高等法院刑事裁定                   99年度抗字第338號
抗  告  人
即  被  告  甲○○
上列抗告人因聲請解除限制出境案件，不服臺灣板橋地方法院中
華民國99年2月26日99年度聲字第893號裁定，提起抗告，本院裁
定如下：
    主    文
原裁定撤銷，發回臺灣板橋地方法院。
    理    由
壹、原裁定以：抗告人即被告甲○○（下稱被告）因涉犯組織犯
    罪條例等案件，經檢察官於民國99年2月6日函通知內政部入
    出國及移民署予以限制出境在案，有該署99年2月11日號函
    影本在卷為憑。嗣後經檢察官提起公訴後，由原審法院99年
    度矚訴字第1號受案在卷，然未為相同限制處分裁定，是被
    告欲聲請撤銷或變更者，自係由該偵查檢察官通知後，由該
    署為限制出境之處分，是被告有聲請解除原限制出境處分之
    必要，應向臺灣板橋地方法院檢察署檢察官提出聲請，始屬
    適法。基於行政與司法職權分立之本旨，被告應先聲請該管
    檢察官為是否准許之處分，始得依刑事訴訟法第416條第1項
    第1款向所屬法院提出準抗告。故被告所提本件聲請為不合
    法，應予駁回等語。
貳、原審法院以被告應先向檢察官為解除限制出境准否之聲請後
    ，始得再向法院提起準抗告，因認被告聲請本件解除限制出
    境為不合法，予以駁回。被告就原審裁定提起抗告。職是，
    本院自應審究原審裁定是否合法正當，茲審究如後：
一、按對於審判長、受命法官、受託法官或檢察官所為下列處分
    有不服者，受處分人得聲請所屬法院撤銷或變更之。（一）
    關於羈押、具保、責付、限制住居、搜索、扣押或扣押物發
    還、因鑑定將被告送入醫院或其他處所之處分及第105條第3
    項、第4項所為之禁止或扣押之處分。（二）對於證人、鑑
    定人或通譯科罰鍰之處分。前項之搜索、扣押經撤銷者，審
    判時法院得宣告所扣得之物，不得作為證據。第1項聲請期
    間為5日，自為處分之日起算，其為送達者，自送達後起算
    。第409條至第414條之規定，於本條準用之。第21條第1項
    之規定，於聲請撤銷或變更受託法官之裁定者準用之。刑事
    訴訟法第416條定有明文。
二、法院組織法第63條之1第4項規定：最高法院檢察署特別偵查
    組檢察官執行職務時，得執行各該審級檢察官之職權，不受
    該法第62條規定檢察官於其所屬檢察署管轄區域內執行職務
    之限制。係指案件不論應由何審級或何法院管轄，其均可執
    行檢察官之職權。並非謂其行使職權，不受刑事訴訟法第4
    條及法院組織法第9條、第32條、第48條之事物管轄，暨刑
    事訴訟法第5條之土地管轄規定限制。故檢察官於偵查中，
    如認有搜索或羈押被告之必要，仍應向案件之管轄法院聲請
    核發搜索票或羈押被告。倘依偵查所得之證據，足認被告有
    犯罪嫌疑者，應向管轄法院提起公訴。而對其所為刑事訴訟
    法第416條第1項第1款、第2款之處分，如有不服，受處分人
    應向管轄法院聲請撤銷或變更之。職是，限制出境為限制住
    居之類型。聲請人對最高法院檢察署特別偵查組檢察官所為
    限制出境之處分不服，自應向該案件之管轄法院聲請撤銷（
    最高法院97年度臺聲字第23號判決）。
三、被告對檢察官所為刑事訴訟法第416條第1項第1款、第2款之
    處分，如有不服者，揆諸前揭說明，自應向管轄法院聲請撤
    銷或變更之。經查：臺灣板橋地方法院檢察署檢察官發函請
    求內政部入出國及移民署禁止被告出國，有該署99年2月11
    日移署管出蔓字第0990021514號函在卷為憑（原審卷第5頁
    ），足認臺灣板橋地方法院檢察署檢察官以對被告作出限制
    出境處分，而限制出境屬限制住居之性質，倘被告有不服，
    依法自得向管轄法院即原審法院聲請撤銷或變更之。
參、綜上所述，原審法院以被告應先向檢察官為解除限制出境准
    否之聲請後，始得再向法院提起準抗告，因認被告聲請本件
    解除限制出境為不合法，予以駁回，即非無違誤。抗告意旨
    ，執此指摘原裁定不當，為有理由，本院自應撤銷原裁定，
    並發回原審法院，另為妥適之裁定。
據上論斷，應依刑事訴訟法第413條，裁定如主文。
中    華    民    國    99    年    4    月    14    日
                  刑事第五庭審判長法  官  高明哲
                                  法  官  劉秉鑫
                                  法  官  林洲富
以上正本證明與原本無異。
不得再抗告。
                                  書記官  楊秋鈴
中    華    民    國    99    年    4     月    15    日

司法院資訊處製作；財團法人民間司法改革基金會備份。
